【裁判字號】    89,易,245
【裁判日期】    890426
【裁判案由】    侵占
【裁判全文】
臺灣臺南地方法院刑事判決                          八十九年度易字第二四五號
    公  訴  人  臺灣台南地方法院檢察署檢察官
    被      告  甲○○
右列被告因侵占案件，經檢察官提起公訴（八十八年度偵字第三五一一號），本院判
決如左：
    主  文
甲○○意圖為自己不法之所有，而侵占自己持有他人之物，處有期徒刑肆月。
    事  實
一、甲○○明知其於民國八十六年十一月十日，向台南縣左鎮鄉農會（下稱左鎮農會
    ）所申請之其父李瑞發（於八十六年十一月八日死亡）之農保死亡保險金新台幣
    （下同）十五萬三千元，係屬李瑞發之遺產，應分配予李瑞發之法定繼承人李黃
    瑾、丙○○、乙○○、甲○○、丁○○、李雅醇、李瓊玉、李雅香、戊○○等九
    人，詎甲○○竟意圖為自己不法之所有，於八十六年十一月二十八日，在取得左
    鎮農會所核發之上開保險金後，旋將該保險金侵吞入己，拒絕分配予其他法定繼
    承人。
二、案經丁○○、乙○○訴請台灣台南地方法院檢察署檢察官偵查起訴。
    理  由
一、訊據被告甲○○固不否認有右揭請領保險金之事實，惟否認有何侵占之犯行；先
    則辯稱：伊父李瑞發於生前即表示上開保險金由伊領取云云；嗣又改稱：伊父親
    李瑞發亡故後，得領取農保保險金十五萬三千及勞保保險金七萬一千元，八位兄
    弟姊妹協議每人分得二萬八千元，伊於未請領該筆農保保險金前，已先支付丁○○二萬八千元，其後丁○○又表示缺錢，伊曾再匯二萬元予丁○○，事後兄弟姊
    妹念及伊長年照顧父親之辛勞，均同意由伊取得該農保保險金云云；被告前後所
    述不一，已難採信。且右揭犯罪事實業據告訴人丁○○、乙○○指訴綦詳，並有
    被告領取該保險金之農民健康保險現金給付收據一紙附卷可稽，證人即被告之姊
    妹李雅醇、李雅香在偵查中均證稱：李瑞發之農保保險金係委由甲○○領取，但
    保險金核發後應平均分配予其他兄弟姊妹，不料甲○○竟全部據為己有等語。，
    另證人丙○○、戊○○亦於審理中均證述：父親喪事的費用我們八人都有出錢，
    所以農保也要平分，我們也都有拿錢貼補被告照顧父親，沒有約定農保給付由被
    告收受等語，此外上開農保保險金確係被告於八十六年十一月十日向左鎮農會申
    請，並於八十六年十一月二十八日匯入被告設於左鎮農會之帳戶，有農民健康保
    險現金給付申請書、農保現金給付入戶信匯通知單、左鎮農會活期存款交易明細
    表等件在卷可憑。被告空言否認犯行，難以採信，本件事證已臻明確，被告犯行
    洵堪認定。
二、核被告意圖為自己不法之所有，而侵占自己持有他人之物，所為係犯刑法第三百
    三十五條第一項之罪。爰審酌被告犯罪之動機、目的、手段、所生危害、犯罪後
    態度等一切情狀，量處如主文所示之刑，以資懲儆。
據上論斷，應依刑事訴訟法第二百九十九條第一項前段，刑法第三百三十五條第一項
，罰金罰鍰提高標準條例第一條前段，判決如主文。
本案經檢察官陳昆廷到庭執行職務。
中    華    民    國      八十九    年      四        月     二十六     日
                              臺灣臺南地方法院刑事第三庭
                                      法  官  吳孟良
右正本證明與原本無異
如不服本判決應於送達後十日內向本院提出上訴狀
                                      書記官  陳金堂
中    華    民    國      八十九    年      四        月      二十七    日
附錄本案論罪科刑法條全文：
刑法第三百三十五條第一項：意圖為自己或第三人不法之所有，而侵占自己持有他人
                          之物者，處五年以下有期徒刑、拘役或科或併科一千元
                          以下罰金。


司法院資訊處製作；財團法人民間司法改革基金會備份。
